【裁判字號】    89,上易,3049
【裁判日期】    890614
【裁判案由】    違反區域計畫法
【裁判全文】
臺灣高等法院刑事判決                          八十九年度上易字第三四九號
    上  訴  人
    即  被  告  甲○○
右上訴人因違反區域計畫法案件，不服臺灣基隆地方法院八十八年度易字第六四九號
，中華民國八十九年六月十四日第一審判決（起訴案號：臺灣基隆地方法院檢察署八
十八年度偵字第六六○三號）提起上訴，本院判決如左：
    主      文
上訴駁回。
    事      實
一、甲○○係大鉅開發建設股份有限公司之經理，緣大鉅開發建設股份有限公司（下
    稱大鉅公司）於民國（下同）八十四年間購得坐落台北縣萬里鄉○○里○○段員
    潭子小段二七二地號土地，甲○○遂於八十七年起受大鉅公司之委託代為管理使
    用上開地號之土地，其明知區域計劃公告實施後，不屬於區域計畫法第十一條之
    非都市土地，應由有關直轄市或縣市政府，按照非都市土地分區使用計畫，製定
    非都市土地使用分區圖，並編定各種使用地，報請上級主管機關核備後實施。違
    反區域計畫法第十五條第一項之管制使用土地者，該管直轄市、縣市政府得限期
    令變更使用或拆除其建築物恢復原狀，而甲○○所管理之上開土地經台北縣政府
    依區域計畫法編定為山坡地保育區農牧用地，僅能作農牧使用、農舍、農業設施
    等與農業有關之使用。詎甲○○竟於八十七年三月間起，在上開土地上開挖整地
    使用（未致生水土流失或毀損水土保持之處理與維護設施），嗣經台北縣政府發
    現，於八十八年四月二十一日以八八北府地四字第一四四五六二號函通知，限甲
    ○○於文到十五日內變更使用恢復原狀，惟甲○○於期限屆滿仍未變更土地之使
    用恢復原狀。
二、案經台北縣政府移送台灣基隆地方法院檢察署檢察官偵查起訴。
    理      由
一、訊據上訴人即被告固坦承於八十七年三月間起曾於上開地號土地上種植花草之事
    實，惟矢口否認有前揭犯行，辯稱：其受大鉅公司之委任整理系爭土地，因系爭
    土地經風雨沖刷，造成土石多處崩塌，遂加以整理綠化，並未另行開挖使用云云
    。經查：被告於前揭時地僱工挖掘上開土地之事實，業據證人鄭美於偵查及原審
    時指訴甚詳，且證人即台北縣萬里鄉公所職員簡清泉亦證稱其接獲檢舉至現場查
  看時，現場土石有翻動過之情形，被告並於土地上種植花草，經發文要求被告回
    復原狀後，再至現場查看，仍未有回復原狀等語。又依台北縣政府地政局職員張
    純棉於八十八年十月二日及原審八十九年二月八日至現場履勘時所分別拍攝之現
    場照片，顯見上開地號土地山壁確有經開採未久，土石、樹根裸露之情況。再者
    被告既經地方政府通知回復原狀，屆期而未遵辦，即難謂非違法，此外，並有台
    北縣政府八八北府地四字第一四四五六二號函、現場照片、掛號回證、土地登記
    簿謄本在卷可稽，足見被告所辯有避重就輕之情形，並非可信，其右開犯罪之事
    證明確，應堪認定。
二、按區域計畫公告實施後，不屬於區域計畫法第十一條之非都市土地，應由有關直
    轄市或縣市政府，按照非都市土地分區使用計畫，製定非都市土地使用分區圖，
    並編定各種使用地，報經上級主管機關核備後，實施管制，而違反上開管制使用
    土地者，該管直轄市、縣（市）政府得限期令其變更使用或拆除其建築物恢復原
    狀，區域計畫法第十五條第一項、第二十一條定有明文。又系爭土地經劃定為山
    坡地保育區農牧用地，有台北縣政府函、土地登記謄本及證人台北縣政府地政局
    職員張純綿陳明在卷，亦為被告所不否認，而被告在經劃定為山坡地保育區農牧
    用地，擅自開挖整地，並經主管機關限令恢復原狀不遵，核其所為，應依同法第
    二十二條之規定處罰。且被告行為後，區域計畫法雖於八十九年一月二十六日修
    正公布，於同年月二十八日施行，惟經比較修正前後之同法第二十二條規定，以
    修正前之規定為有利於被告，則依刑法第二條第一項後段，自應適用修正前之規
    定處罰。
三、原審以被告犯罪可以認定，而適用修正前區域計畫法第二十二條、刑法第二條第
    一項後段、第十一條前段、第四十一條、第七十四條第一款、罰金罰鍰提高標準
    條例第一條前段、第二條，並審酌被告素行尚佳、所生之危害輕微、事後已依規
    定植生覆蓋等一切犯罪情狀，量處拘役拾日，並諭知易科罰金之折算標準，又
    以被告前未曾受有期徒刑以上刑之宣告，因一時失慮，偶罹刑典，事後已知所悔
    悟，經此刑之宣告後，應知警惕而無再犯之虞，因認暫不執行其刑為當，予以宣
    告緩刑二年，用啟自新。復又說明：公訴意旨略以被告甲○○於八十七年三月間
    某日在坐落台北縣萬里鄉○○里○○段員潭子小段二七二地號土地上，擅自建築
    駁坎，經台北縣政府發現，於八十八年四月二十一日以八八北府地四字第一四四
    五六二號函通知，限被告甲○○於文到十五日內變更使用恢復原狀，惟被告甲○
    ○於期限屆滿仍未變更土地之使用恢復原狀，因認涉犯區域計劃法第二十二條之
    罪嫌云云。惟按犯罪事實應依證據認定之，無證據不得推定其犯罪事實；又不能
    證明被告犯罪者，應諭知無罪之判決，刑事訴訟法第一百五十四條、第三百零一
    條分別定有明文。公訴人認被告甲○○涉有前述罪嫌，係以現場照片及台北縣政
    府函在卷可參，為其論據。訊據被告堅決否認有何公訴人所指之犯行，辯稱：系
    爭土地上之駁坎非其所興建，早於七十年間建物及駁坎即由張漢民所興建等語。
    經查：上開土地上之房屋及駁崁均係萬壽山墓園之原經營者張漢民於六十九年間
    所興建等情，業據證人鄭美及張立仁證述屬實，並有被告所提系爭房屋修繕前之
    照片四幀在卷可參，被告辯稱伊並未於現場興建駁坎，應堪採信。此外，復查無
    其他積極證據足資證明被告涉有公訴意旨所指之上開犯行，應認不能證明被告犯
    罪，惟公訴人認此部份與前揭罪科刑部分，有實質上一罪之關係，爰不另為無罪
    判決之諭知，而附此敘明。經核原判決上開認事用法，洵無不合，且就被告有利
    不利部分均已有所斟酌，上訴意旨仍執在原審相同陳詞否認犯罪而指摘原判決不
    當，尚難認為有理由，應予駁回。
據上論斷，應依刑事訴訟法第三百六十八條，判決如主文。
本案經檢察官柯晴男到庭執行職務。
中      華      民      國    八十九    年     十一     月    二十四    日
                            臺灣高等法院刑事第十二庭
                                    審判長法  官  劉  景  星
                                          法  官  蔡  國  在
                                          法  官  陳  志  洋
右正本證明與原本無異。
不得上訴。
                                          書記官  顧 倪淑 貞
中      華      民      國    八十九    年       十一   月     二十八   日
附錄本判決論罪科刑法條全文
區域計畫法第二十二條：
違反前條規定不依限變更土地使用或拆除建築物恢復土地原狀者，除依行政執行法辦
理外，並得處六個月以下有期徒刑、拘役或科三千元以下罰金。


司法院資訊處製作；財團法人民間司法改革基金會備份。
